【裁判字號】    98,交易,22
【裁判日期】    981015
【裁判案由】    過失傷害
【裁判全文】
臺灣屏東地方法院刑事判決              98年度交易字第22號
公  訴  人  臺灣屏東地方法院檢察署檢察官
被      告  乙○○
上列被告因過失傷害案件，經檢察官提起公訴（97年度偵字第
7299號），本院判決如下：
    主  文
乙○○犯過失傷害罪，處有期徒刑肆月，如易科罰金，以新臺幣
壹仟元折算壹日。
    事  實
一、乙○○於民國97年9月19日晚上10時30分許，在屏東縣屏東
    市○○路某卡拉OK店飲用啤酒1罐，呼氣酒精濃度為每公升
    0.23毫克，未達不能安全駕駛動力交通工具之程度，於當晚
    11時許，駕駛車牌號碼WK-2757號自小客車，沿屏東市田寮
    巷，由西向東行駛，至屏東市○○路與田寮巷閃光紅燈交岔
    路口，適有丙○○騎乘拼裝大型重機車，懸掛KB-16 號偽造
    車牌( 行使偽造特種文書，另案經檢察官為緩起訴處分確定
    ) ，沿瑞光路，由北向南行駛，自李福和駕駛車牌號碼
    VO-468 9號自用小客貨車右側超車，至該閃光黃燈交岔路口
    ，乙○○疏未注意駕駛小客車行駛至交岔路口，應遵守燈光
    號誌，支線車應暫停讓讓幹線道車先行，且閃光紅燈表示「
    停車再開」，車輛應減速接近，先停止於交岔路口前，讓幹
    道車優先通行後認為安全時，方得續行，而依當時情形天候
    晴、夜間有照明、柏油路面、路面乾燥、無缺陷、無障礙物
    、視距良好，且依據乙○○之智識能力、精神狀態，並無不
    能注意之情事，竟疏於注意上揭規定，未暫停即貿然通過，
    適丙○○駕駛上開無牌大型重機車亦疏未減速、注意車前狀
    況，致乙○○所駕駛之小客車於交岔路口中心點偏機車道位
    置，左側後門及前門分別與丙○○之大型重機車後輪側撞，
    丙○○之機車打滑，再碰撞同向之李福和自用小客貨車，丙○○逕行由朋友開車載往醫院就醫，經診斷受有第四腰椎爆
    裂性骨折、左手橈骨頭骨折併肘關節脫位之傷害，屏東縣警
    察局交通警察隊警員前往肇事現場處理時，乙○○於有偵查
    犯罪權限之員警知悉何人肇事前，在場且當場承認其為肇事
    人而自首，並接受裁判。
二、案經丙○○訴由屏東縣政府警察局屏東分局移請臺灣屏東地
    方法院檢察署檢察官偵查起訴。
    理  由
壹、程序部分：
一、道路交通事故調查表，係交通警察機關對於交通事故之現場
    ，於勘查、蒐證、詢問關係人後所作之報告，係被告以外之
    人於審判外之書面陳述，屬傳聞證據。又道路交通事故調查
    表共計三部分：報告表(一)、報告表(二)以及道路交通事故現場
    圖。其所記載者，包括發生時間、地點、死傷人數、速限、
    號誌時相，繪製現場圖、並載明肇事經過摘要等交通事故現
    場各種情狀之紀錄，此等報告書，警員有據實紀載之義務，
    性質上可信性極高，且至審判期日，現場已歷相當時日，已
    無重建之可能，實有尊重現場報告及現場圖之必要性。準此
    ，應認為其法律性質屬於刑事訴訟法第159 條之4 第1 款「
    公務員職務上製作之紀錄文書」，而有證據能力；又卷附警
    員所拍攝之現場照片23張，係傳達照相當時現場情況，而透
    過照片傳達的情形與現場真實情形，在內容上的一致性，透
    過機械的正確性來加以保障，換言之，照片並不存在人對現
    實情形的知覺、記憶所經常發生的表現錯誤，是照片之性質
    亦非供述證據，並無傳聞法則之適用，且於此亦別無證據證
    明上開資料有經偽造變造之情形，有證據能力。
二、告訴人丙○○所提出之財團法人義大醫院診斷證明書，此種
    文書，係被告以外之人於審判外之書面陳述，依刑事訴訟法
    第159條第1項，屬傳聞證據。惟該診斷證明書或病歷表係醫
    生在例行性之診療過中，對病患為醫療行為，醫生係從事業
    務之人，於醫療業務上或通常醫療業務過程所製作之文書，
    應屬刑事訴訟法第159條之4第2款之文書，得為證據。
三、按傳聞法則之重要理論依據，在於傳聞證據未經當事人之反
    對詰問予以核實，乃予排斥，惟若當事人已放棄對原供述人
    之反對詰問權，於法院審判時表明同意該等傳聞證據可作為
    證據，基於證據資料愈豐富，愈有助於真實發現之理念，並
    貫徹刑事訴訟法修法加重當事人進行主義之精神，確認當事
    人對於證據能力有處分權之制度，傳聞證據經當事人同意作
    為證據，法院認為適當者，亦得為證據。另當事人於調查證
    據時，對於傳聞證據表示「沒有意見」、「對於證據調查無
    意見」，而未於言詞辯論終結前聲明異議，應視為已有將該
    等傳聞證據採為證據之同意，此刑事訴訟法第159 條之5 定
    有明文。檢察官、被告及選任辯護人於本院準備程序時已表
    示對於全案卷證證據之證據能力均無意見，且同意作為本案
    之證據（本院卷第26頁），依刑事訴訟法第159 條之5 之規
    定，檢察官、被告及選任辯護人已同意本案所有證據均有證
    據能力，本院斟酌該等證據並非非法取得，亦無證明力明顯
    過低之情形，是該等證據，均得採為證據。
貳、實體部分：
一、訊據被告乙○○固不否認有於97年9月19日晚上11時許，駕
    駛車牌號碼WK-2757號自小客車，沿屏東市田寮巷，由西向
    東行駛，至屏東市○○路與田寮巷閃光紅燈交岔路口，與丙○○騎乘懸掛KB-16 號偽造車牌之拼裝大型重機車發生交通
    事故之事實，惟矢口否認有何過失犯行，辯稱：我是支線道
    ，對方是幹線道，我的路口是閃光紅燈，但是我看到對方距
    離我還很遠，大約有二、三十公尺，丙○○是騎快車道撞我
    的小客車，他車速太快，我在閃光紅燈路口有停一下，看沒
    有車才過，我有讓幹線道車輛，我從田寮巷出來是閃光紅燈
    ，要直走，看到李福和的休旅車時還有一段距離，我過了中
    間分隔線，丙○○超過李福和的車，先撞到我的左後門，再
    撞到我的左前門，之後又打滑撞到李福和的車子等語。
二、經查：
  (一)被告對於上揭時地與丙○○所騎乘之大型重機車發生交通事
    故之事實不爭執，核與證人丙○○於本院審理時、證人李福
    和於檢察官偵訊時所證述之情節相符，且有屏東縣警察局交
    通事故現場圖、調查表(一)、(二)各1份及照片23張在卷可稽（
    見警卷第13至15頁、第40至51頁）；另因本件交通事故而致
    丙○○受有第四腰椎爆裂性骨折、左手橈骨頭骨折併肘關節
    脫位之傷害，業據證人丙○○於警詢、偵查證述綦詳，並有
    證人丙○○所提出之財團法人義大醫院診斷證明書1份在卷
    可稽（見警卷第19頁），是此部分事實自堪信為真實。
  (二)告訴人丙○○於本院審理時到庭結證：我騎機車在瑞光路上
    直行時，左邊有李福和的車，我在機車道上，是閃黃燈，被
    告從另一邊出來就發生事故，我當時車速約每小時三、四十
    公里，經過路口沒有看到右側的車子，我的機車與李福和的
    車子平行，超車時走機車道，我的車速比李福和快，我經過
    閃光黃燈路口時沒有注意另向有車子，我的機車是撞到被告
    車子左側車門，煞車後車子打滑，所以是側邊撞到等語（見
    本院98年7 月29日審判筆錄）。另證人李福和於檢察官偵訊
    中亦結證：當時我駕車號VO-4689 號小客車從瑞光路由北往
    南行駛，開到交岔路口時，當時號誌是閃黃燈，乙○○開車
    從田寮巷出來，車速也很快，丙○○騎重型機車在我後面，
    從我右側超車，速度也非常快，他們兩車就在交岔路口的中
    心點相撞，機車撞到乙○○車子的車門，撞到後機車倒下來
    ，我的車頭撞到機車，右前大燈破掉、前保險桿變形、水箱
    壞掉，我車速30公里左右，機車超過我時速度最少有50到60
    公里，乙○○的車速蠻快的等語( 偵卷10、11頁) 。是被告
    乙○○行經閃光紅燈交岔路口，支線車未暫停讓讓幹線道車
    先行之事實，亦堪認定。
  (三)證人甲○○固於本院審理中結證：97年9 月19日騎機車沿著
    瑞光路，那台重型機車騎很快，他騎在我前面，我當時受到
    驚嚇，忘了我的方向，我當時是要去國仁醫院，我看到重型
    機車撞到被告的車子，然後反彈又撞到休旅車，之後我就走
    了，我看到的時候被告車是停下來，重型機車撞到被告的車
    ，再反彈撞到休旅車。重型機車有無超過我的車我不記得，
    重型機車好像有與我同一個方向，被告之小客車與機車撞擊
    時，我距離閃光黃燈路口約四、五公尺，重型機車是超過我
    馬上就撞到，被告小客車有緊急煞車，我有看到被告的自小
    客車從田寮巷這邊過來，跟我同方向，也是要回麟洛的方向
    。重型機車與我同方向，我不知道從哪個方向來，我只知道
    重型機車開很快，但是自小客車開多快我不清楚，被告車子
    從那個方向過來我不知道，被告車有沒有超過我也不記得等
    語( 本院98年10月1 日審判筆錄) 。然證人甲○○就其車禍
    當時從何方向欲往何處前進，前後所述矛盾，蓋被告之小客
    車及丙○○之機車行進之方向係垂直，呈九十度，甲○○所
    騎機車不可能既與被告之小客車同向，又與丙○○之機車同
    向，是證人甲○○當時是否在場，顯屬可疑，其證詞自不足
    採為有利於被告之認定。
  (四)綜上所述，上開事實均與告訴人丙○○、證人李福和所結證
    之內容相符；故本件交通事故之發生，應係被告乙○○駕駛
    小客車行經交岔路口未暫停讓幹線道車先行，以致丙○○之
    機車閃煞不及失控往前撞擊被告乙○○之自小客車，再反彈
    撞擊李福和之小客貨車之事實，應堪認定。雖被告辯稱：我
    看到丙○○之機車距離伊還很遠，大約有二、三十公尺，我
    在閃光紅燈路口有停一下，看沒有車才過，我有讓幹線道車
    輛先行，我從田寮巷出來是閃光紅燈，過了中間分隔線，丙○○超過李福和的車，先撞到我的左後門，再撞到我的左前
    門，之後又打滑撞到李福和的車子云云。然據卷附之道路交
    通事故現場圖所載，丙○○所騎乘之機車刮地痕及油漬均在
    交岔路口內，靠右邊，即丙○○行駛方向之慢車道位置，並
    非在瑞光路之中間分隔線，是被告上開所辯，與證人李福和
    之證述及事實不符，並無可採。
三、按汽車行駛至交叉路口，應遵守燈光號誌，支線道車應暫停
    讓幹線道先行，道路交通安全規則第102 條第1 項第1 款、
    第2 款分別定有明文。又閃光紅燈表示「停車再開」，車輛
    應減速接近，先停止於交岔路口前，讓幹道車優先通行後認
    為安全時，方得續行。道路交通標誌標線號誌設置規則第
    211 條第1 項第2 款亦定有明文。被告乙○○於上開時間駕
    駛車牌號碼WK-2757 號自用小客車，沿屏東市田寮巷，由西
    向東行駛，至屏東市○○路與田寮巷閃光紅燈交岔路口，未
    依閃光紅燈號誌停車再開，與丙○○騎乘之大型重機車撞擊
    ，而本案車禍事故發生當時天候晴、夜間有照明、柏油路面
    、路面乾燥、無缺陷、無障礙物、視距良好，且依據被告之
    智識能力、精神狀態，並無不能注意之情事，被告疏未注意
    上開規定，即貿然穿越上開交岔路口直行，適有告訴人騎乘
    之重型機車駛至該處，亦疏未注意減速慢行，閃煞不及，後
    輪側撞被告所駕駛之自用小客車左側，再反彈撞及李福和之
    小客貨車前端，告訴人丙○○因本件車禍，受有第四腰椎爆
    裂性骨折、左手橈骨頭骨折併肘關節脫位之傷害，與被告之
    過失行為間並有相當因果關係，雖告訴人未減速慢行，即貿
    然通過交岔路口，與道路交通標誌標線號誌設置規則第211
    條第1 項第1 款「閃光黃燈表示【警告】，車輛應減速接近
    ，注意安全，小心通過」之規定有違，致發生本件道路交通
    事故，亦有過失，然仍不能因此而解免被告之罪責。再
    本件道路交通事故前經檢察官送請臺灣省高屏澎區車輛行車
    事故鑑定委員會，結果認「黃榮勝酒後駕駛小客車行經閃光
    紅燈岔路口，支線未讓幹線道車先行為肇事主因。丙○○駕
    駛無牌大型重機車行經閃光黃燈岔路口，未減速注意車前狀
    況為肇事次因」，亦有臺灣省高屏澎區車輛行車事故鑑定委
    員會高屏澎區970851案鑑定意見書附卷可稽（偵卷第16-18
    頁），與本院認定之事實相符，益足證被告確有過失，本件
    事證明確，被告犯行應堪認定。
四、核被告所為，係犯刑法第284 條第1 項之過失傷害罪。又被
    告於肇事後停留在現場，俟屏東縣警察局交通警察隊警員前
    往現場處理時，被告於有偵查犯罪權限之員警知悉何人肇事
    前，在場且當場承認其為肇事人自首而接受裁判等情，此有
    屏東縣政府警察局道路交通事故肇事人自首情形紀錄表、交
    通隊警員高國育調查報告及道路交通事故詢問筆錄表各1 份
    在卷足憑，爰依刑法第62條前段之規定減輕其刑。茲審酌被
    告坦承部分犯行，迄今雖尚未與告訴人達成和解，告訴人亦
    有過失，及被告之素行良好（見臺灣高等法院被告前案紀錄
    表）等一切情狀，量處如主文所示之刑；又審酌其年齡、職
    業、收入、社會地位等節，並諭知易科罰金之折算標準如主
    文所示。
五、據上論斷，應依刑事訴訟法第299 條第1 項前段，刑法第28
    4 條第1 項前段、第41條第1 項前段、第62條前段，刑法施
    行法第1 條之1 ，判決如主文。
本案經檢察官劉昀到庭執行職務。
中    華    民    國    98    年    10    月    15    日
                  交通法庭    法  官  涂裕洪
以上正本證明與原本無異。
如不服本判決應於收受判決後10日內向本院提出上訴書狀，並應
敘述具體理由；其未敘述上訴理由者，應於上訴期間屆滿後20日
內向本院補提理由書（均須按他造當事人之人數附繕本）「切勿
逕送上級法院」。
中    華    民    國    98    年    10    月    15    日
                              書記官  卓春成
附錄本判決論罪科刑法條全文
中華民國刑法第284條第1項
因過失傷害人者，處 6 月以下有期徒刑、拘役或 5 百元以下罰
金，致重傷者，處1 年以下有期徒刑、拘役或5 百元以下罰金。


司法院資訊處製作；財團法人民間司法改革基金會備份。
